臺灣臺南地方法院刑事判決
110年度金訴字第229號
公  訴  人  臺灣臺南地方檢察署檢察官
被      告  陳昱廷



            謝振宏


                    （現另案於法務部○○○○○○○○○執行中）
            吳東峰


上列被告因詐欺等案件，經檢察官提起公訴（110 年度營偵字第
708 號），嗣被告3 人於本院準備程序時，就被訴事實均為有罪
之陳述，經本院合議庭裁定由受命法官獨任行簡式審判程序，判
決如下：
    主  文
一、丁○○犯如附表一編號1 至3 所示之參罪，分別處如附表一編
    號1 至3 所示之刑及沒收。應執行有期徒刑壹年伍月，沒收
    部分併執行之。
二、庚○○犯如附表一編號1 至3 所示之參罪，分別處如附表一編
    號1 至3 所示之刑及沒收。應執行有期徒刑壹年陸月，沒收
    部分併執行之。
三、甲○○犯如附表一編號1 至3 所示之參罪，分別處如附表一編
    號1 至3 所示之刑及沒收。應執行有期徒刑壹年陸月，沒收
    部分併執行之。
    事  實
一、丁○○、庚○○、甲○○、己○○（待到案後另行審結）於民國108 
    年9 月間，加入由通訊軟體「易信」暱稱「齊天大聖」、「
    虎欸」、「秋」等人及其他真實姓名年籍不詳之人（均無證據
    顯示為未成年人）所組成之詐欺集團（所涉參與犯罪組織部
    分，業經另案起訴判決），由丁○○負責擔任「提款車手」，
    庚○○、甲○○、己○○分別擔任「收水」之收款角色，即先由丁○○持人頭帳戶提款卡提領詐欺所得款項後，交付與庚○○，庚○○復將所得款項轉交與甲○○，甲○○再將所得款項轉交與己○○
    ，末由己○○將所得款項轉交與詐欺集團上級指示之上手，並
    約定丁○○、庚○○、甲○○、己○○分別可獲得所領取、轉交款項
    總額3.5％、3％、2％、1％之報酬。嗣丁○○、庚○○、甲○○即與己○○及所屬詐欺集團成員共同意圖為自己不法之所有，基於三
    人以上共同詐欺取財及掩飾、隱匿詐欺犯罪所得來源、去向
    以洗錢之犯意聯絡，由不詳詐欺集團成員撥打電話詐騙乙○○
    、戊○○、丙○○，致其等陷於錯誤，而分別匯款至指定之玉山
    商業銀行帳戶（帳號0000000000000號，下稱本案玉山銀行
    帳戶）、國泰世華商業銀行帳戶（帳號000000000000號，下
    稱本案國泰銀行帳戶）、中華郵政股份有限公司帳戶（帳號
    00000000000000號，下稱本案郵局帳戶）等人頭帳戶（詐騙
    方式、匯款時間、匯入帳戶及金額均詳如附表一編號1 至3 
    所示），再由丁○○持各該人頭帳戶之提款卡，前去提領包含
    乙○○、戊○○、丙○○3 人遭詐騙匯入金額在內之款項（提領地
    點、時間、帳戶、金額均詳如附表二所示），並交付與庚○○
    ，庚○○轉交與甲○○，甲○○復轉交與己○○，經己○○交付與上手
    後，取得並分配上開約定比例之報酬與丁○○、庚○○、甲○○。
    嗣乙○○、戊○○、丙○○發覺遭詐騙報警處理，經警調閱監視器
    錄影畫面比對後，始循線查悉上情。
二、案經乙○○、戊○○告訴後，由臺南市政府警察局新營分局報告
    臺灣臺南地方檢察署檢察官偵查起訴。
    理  由
壹、程序事項：
    被告丁○○、庚○○、甲○○所犯者，非為死刑、無期徒刑、最輕
    本刑為3 年以上有期徒刑之罪，亦非高等法院管轄第一審案
    件，其等於準備程序進行中，就被訴事實均為有罪之陳述（
    本院卷第92頁），經依法告知其簡式審判程序之旨，並聽取
    當事人之意見後，本院爰依刑事訴訟法第273 條之1 第1 項
    之規定，裁定進行簡式審判程序。且依刑事訴訟法第273 條
    之2 規定，不受同法第159 條第1 項、第161 條之2 、第16
    1條之3 、第163 條之1 及第164 條至第170 條所規定證據
    能力認定及調查方式之限制，合先敘明。
貳、實體事項：
一、認定事實所憑之證據及理由：
　㈠上揭犯罪事實，業據被告3 人於警詢、偵訊、本院準備及審
    理程序中均坦承不諱（警卷第7 頁至第9 頁、第29頁至第31
    頁、第51頁至第55頁，偵卷第99頁至第102 頁、第109 頁至
    第111 頁、第121 頁至第125 頁，本院卷第92頁、第99頁、
    第109 頁至第110 頁），核與被告丁○○、甲○○於偵訊中轉以
    證人身分具結所為證述、證人即同案被告己○○於警詢中之證
    述、證人即本案玉山銀行帳戶申辦人吳庭瑋、證人即本案國
    泰銀行帳戶申辦人張雅芳、證人即告訴人乙○○、戊○○、證人
    即被害人丙○○於警詢中之證述情節大致相符（警卷第75頁至
    第77頁、第111 頁至第113 頁、第211 頁至第215 頁、第23
    9 頁至第243 頁、第257 頁至第263 頁、第287 頁，偵卷第
    101 頁至第102 頁、第112 頁），並有下列證據資料在卷可
    資佐證，足認被告3 人上開任意性之自白與事實相符，應堪
    採信：
　⒈證人吳庭瑋、張雅芳提供之通訊軟體LINE對話紀錄截圖、本
    案玉山銀行帳戶、本案國泰銀行帳戶、本案郵局帳戶之交易
    明細資料各1 份、ATM 領款監視錄影畫面截圖18張、提領現
    場路口監視器涉案人車影像53張（警卷第17頁至第27頁、第
    97頁至第109 頁、第121 頁至第207 頁、第219 頁至第231 
    頁、第293 頁、第305 頁、第313 頁）。
　⒉告訴人乙○○遭詐騙部分：
　　內政部警政署反詐騙案件紀錄表、告訴人乙○○持用帳戶之存
    摺明細各1 份、手機顯示轉帳交易結果通知及訊息之翻拍照
    片5 張、ATM 交易明細3 張（警卷第237 頁至第238 頁、第
    246 頁、第247 頁下方至第249 頁、第251 頁至第252 頁）
    。
　⒊告訴人戊○○遭詐騙部分：
　　內政部警政署反詐騙案件紀錄表、ATM 交易明細各1 份（警
    卷第253 頁至第255 頁、第267 頁）。
　⒋被害人丙○○遭詐騙部分：
　　內政部警政署反詐騙案件紀錄表1 份（警卷第283 頁至第28
    5 頁）。
　㈡綜上所述，本件事證明確，被告犯行洵堪認定，應予依法論
    科。
二、論罪科刑：
　㈠經查，本件被告3 人分別擔任詐欺集團之「提款車手」及「
    收水」等角色，先由丁○○持人頭帳戶提款卡提領告訴人、被
    害人遭詐騙匯入之款項後，將該等款項交付與庚○○，庚○○轉
    交與甲○○，甲○○復轉交與己○○，再由己○○交付與詐欺集團上
    手，所為已使本案詐欺取財之特定犯罪所得流向難以追查，
    掩飾、隱匿上開犯罪所得之本質及去向，而製造金流斷點，
    並使金錢來源形式上合法化，自屬洗錢防制法第2 條第2 款
    規範之洗錢行為。是核被告3 人所為，均係犯刑法第339 條
    之4 第1 項第2 款之三人以上共同詐欺取財罪及洗錢防制法
    第14條第1 項之洗錢罪。
　㈡本案詐欺集團分工細緻，被告3 人雖未自始至終參與各階段
    之犯行，而於本案分別擔任「提款車手」、「收水」等角色
    ，惟其等既加入詐欺集團，與「齊天大聖」、「虎欸」、「
    秋」、己○○等人及所屬詐欺集團成員共同意圖為自己不法之
    所有，形成三人以上共同詐欺取財及洗錢之犯意聯絡，詐騙
    如附表一所示之告訴人及被害人而彼此分工，堪認係於犯罪
    計畫之共同意思範圍內，各自分擔犯罪行為之一部，並相互
    利用他人之行為，以達犯罪之目的，就本案犯行確具有犯意
    聯絡及行為分擔，而屬共同正犯，應就所參與之犯行，對於
    全部發生之犯罪結果共同負責。
　㈢被告丁○○於如附表二所示之地點、時間，就同一被害人遭詐
    騙匯入之款項，分為多次自各該人頭帳戶提領，堪認各係於
    密切接近之時間、空間所為，依一般社會通常觀念難以強行
    分離，且各係為達同一目的，而侵害同一告訴人或被害人之
    財產法益，在刑法評價上，以視為數個舉動之接續實施，合
    為包括一行為予以評價，較為合理，應各論以接續犯之一罪
    。
　㈣被告3 人各以一行為，同時觸犯三人以上共同詐欺取財及洗
    錢2 罪名，為想像競合犯，應依刑法第55條規定，從一重之
    三人以上共同犯詐欺取財罪處斷。
　㈤按詐欺取財罪係為保護個人之財產法益而設，關於行為人詐
    欺取財犯罪之罪數計算，原則上應依遭受詐騙之被害人人數
    定之。本件被告3 人對於如附表一編號1 至3 所示各告訴人
    、被害人所為共計3 次犯行，並無時間或空間上之全部或局
    部重疊關係，且犯意各別、行為互殊，並分別侵害不同告訴
    人、被害人之財產法益，應予分論併罰。
　㈥按洗錢防制法第16條第2 項規定：「犯前2 條之罪，在偵查
    或審判中自白者，減輕其刑」；又按想像競合犯之處斷刑 
    ，本質上係「刑之合併」。其所謂從一重處斷，乃將想像競
    合犯組成之評價上數罪，合併為科刑一罪，其所對應之刑罰
     ，亦合併其評價上數罪之數法定刑，而為一個處斷刑。易
    言之，想像競合犯侵害數法益者皆成立犯罪，論罪時必須輕
    、重罪併舉論述，同時宣告所犯各罪名，包括各罪有無加重
    、減免其刑之情，亦應說明論列，量刑時併衡酌輕罪部分量
    刑事由，評價始為充足，然後依刑法第55條前段規定「從一
    重處斷」，非謂對於其餘各罪可置而不論。因此，法院決定
    處斷刑時，雖以其中最重罪名之法定刑，做為裁量之準據，
     惟於裁量其輕重時，仍應將輕罪合併評價在內，最高法院1
    08 年度台上字第4405、4408號判決意旨可資參照。查被告3
     人於偵訊及本院審理中，均自白洗錢犯行，依上開規定原
    應減輕其刑，惟被告3 人所犯一般洗錢罪，係屬想像競合犯
    中之輕罪，被告3 人就本案犯行係從一重之三人以上共同詐
    欺取財罪論處，就此想像競合輕罪得減刑部分，依上開說明
    ，應由本院於後述依刑法第57條量刑時，一併衡酌該部分減
    輕其刑事由，附此敘明。
　㈦爰以行為人之責任為基礎，審酌被告3 人不思循正途賺取所
    需，竟貪圖不法報酬，加入本件詐欺集團，分別擔任「提款
    車手」、「收水」等角色，先由被告丁○○持人頭帳戶提款卡
    提領告訴人、被害人等遭詐騙匯入之款項後，依序交由被告
    庚○○、甲○○、己○○等人，再由己○○交與詐欺集團上手，使該
    等詐欺集團成員坐領不法利益，並以此輾轉提領、交付方式
    ，製造金流斷點，掩飾、隱匿本案詐欺取財犯罪所得之本質
    及去向以洗錢，非但造成告訴人、被害人受有財產損害，更
    助長詐騙歪風、影響社會正常交易往來之互信基礎，自應受
    一定程度之刑事非難。復參酌告訴人乙○○、戊○○、被害人丙○○因遭詐騙，而分別匯款23萬0,073 元、1 萬5,985 元、4,
    101 元至各該人頭帳戶，足認分別因被告3 人本件犯罪受有
    不同程度之財產損害，其中，告訴人戊○○部分，業經與被告
    丁○○以5,000 元成立和解並賠償完畢，有和解書、本院110 
    年7 月19日公務電話紀錄各1 份在卷可參（本院卷第155 頁
    、第157 頁），其餘損害部分則尚未獲得賠償；至告訴人乙○○、被害人丙○○部分，則無調解意願，而未能成立調解賠償
    所受損害，有本院110 年6 月22日公務電話紀錄1 份附卷可
    參（本院卷第63頁），應適當反應於所量處之刑度。又被告
    丁○○前有因違反組織犯罪防制條例、詐欺、洗錢等案件，經
    法院論罪科刑之紀錄；被告庚○○前有因違反毒品危害防制條
    例、藥事法、組織犯罪防制條例、詐欺、洗錢等案件，經法
    院論罪科刑之紀錄；被告甲○○前有因違反毒品危害防制條例
    案件，經法院裁定觀察、勒戒，及因違反槍砲彈藥刀械管制
    條例、組織犯罪防制條例、詐欺、洗錢等案件，經法院論罪
    科刑之紀錄（於本件均不構成累犯）等情，有其等之臺灣高
    等法院被告前案紀錄表各1 份在卷可查（本院卷第19頁至第
    23頁、第27頁至第33頁、第37頁至第51頁），素行均不佳。
    惟念被告3 人犯後於偵、審程序中均坦認包含洗錢在內之全
    部犯行，兼衡被告丁○○為高中畢業之智識程度，未婚、無子
    女，現從事粗工工作，每月收入換算約2 萬4,000 元，並與
    父母同住；被告庚○○為高職畢業之智識程度，未婚、無子女
    ，入監前從事粗工工作，每月收入換算約1 萬多元，並與父
    母、胞弟及胞妹同住；被告甲○○為高職畢業之智識程度，未
    婚、無子女，現從事臨時工工作，每月收入約2 萬多元，並
    與母親同住之家庭生活及經濟狀況（本院卷第111 頁）等一
    切情狀，分別量處如附表一編號1 至3 所示之刑，並依各罪
    間之關連、侵害法益及整體非難評價等面向，本諸刑罰經濟
    與責罰相當原則，分別定其應執行之刑如主文所示。
三、沒收部分：
　㈠被告3 人就本件犯行，分別實際領取而獲有如附表三所示依
    照前述約定比例核算之報酬等情，業據其等供承在卷（本院
    卷第109 頁至第110 頁），堪認為屬於各該被告之犯罪所得
    ，其中被告丁○○就附表三編號2 所示告訴人戊○○所為犯行之
    犯罪所得為559 元，惟業據其賠償5,000 元而與告訴人戊○○
    成立和解等情，如同前述，堪認此部分之犯罪所得已實際合
    法發還被害人，應依刑法第38條之1 第5 項規定，不予宣告
    沒收或追徵；至其餘犯罪所得部分，未據扣案，亦未發還被
    害人，均應依刑法第38條之1 第1 項前段、第3 項規定，於
    被告3 人所犯各罪項下宣告沒收，並於全部或一部不能沒收
    或不宜執行沒收時，追徵其價額。
　㈡就上開所宣告多數沒收，應依刑法第40條之2 第1 項規定，
    併執行之。
據上論斷，應依刑事訴訟法第273 條之1 第1 項、第299 條第1 
項前段，洗錢防制法第14條第1 項，刑法第11條前段、第28條、
第339 條之4 第1 項第2 款、第55條、第51條第5 款、第38條之
1 第1 項前段、第3 項、第40條之2 第1 項，刑法施行法第1 條
之1 第1 項，判決如主文。
本案經檢察官蔡佳蒨提起公訴，由檢察官謝欣如到庭執行職務。
中　　華　　民　　國　　110 　年　　7 　　月　　20　　日
                  刑事第九庭    法  官   陳品謙
以上正本證明與原本無異。
如不服本判決應於收受本判決後20日內向本院提出上訴書狀，並
應敘述具體理由。其未敘述上訴理由者，應於上訴期間屆滿後20
日內向本院補提理由書狀（均須按他造當事人之人數附繕本）「
切勿逕送上級法院」。 
　　　　　　　　　　　　　　　　書記官   趙建舜
中　　華　　民　　國　　110 　年　　7 　　月　　20　　日

附錄本案論罪科刑法條：
中華民國刑法第339 條之4 第1 項第2 款
犯第339 條詐欺罪而有下列情形之一者，處1 年以上7 年以下有
期徒刑，得併科100 萬元以下罰金：
一、冒用政府機關或公務員名義犯之。
二、三人以上共同犯之。
三、以廣播電視、電子通訊、網際網路或其他媒體等傳播工具，
    對公眾散布而犯之。
前項之未遂犯罰之。

洗錢防制法第2 條
本法所稱洗錢，指下列行為：
一、意圖掩飾或隱匿特定犯罪所得來源，或使他人逃避刑事追訴
    ，而移轉或變更特定犯罪所得。
二、掩飾或隱匿特定犯罪所得之本質、來源、去向、所在、所有
    權、處分權或其他權益者。
三、收受、持有或使用他人之特定犯罪所得。
　　
洗錢防制法第14條第1 項
有第2 條各款所列洗錢行為者，處7 年以下有期徒刑，併科新臺
幣500 萬元以下罰金。

附表一：本件詐騙告訴人、被害人之詐騙方式、匯款時間、匯入
帳戶及金額
編號 被害人 詐騙方式 （民國） 匯款時間 （民國） 匯入帳戶 匯入金額 （新臺幣） 宣告刑及沒收 1 乙○○ (提出告訴) 詐騙集團成員於108 年9 月24日下午4 時許，佯裝為網路購物客服人員，撥打電話予乙○○，佯稱因客服人員操作錯誤將導致多次扣款，須依指示操作修正等語。 108 年9 月24日下午5 時34分許 本案玉山銀行帳戶 9 萬9,989 元 ㈠丁○○三人以上共同犯詐欺取財罪，處有期徒刑壹年肆月。未扣案之犯罪所得新臺幣捌仟零伍拾參元沒收，於全部或一部不能沒收或不宜執行沒收時，追徵其價額。 ㈡庚○○三人以上共同犯詐欺取財罪，處有期徒刑壹年肆月。未扣案之犯罪所得新臺幣陸仟玖佰零貳元沒收，於全部或一部不能沒收或不宜執行沒收時，追徵其價額。 ㈢甲○○三人以上共同犯詐欺取財罪，處有期徒刑壹年肆月。未扣案之犯罪所得新臺幣肆仟陸佰零壹元沒收，於全部或一部不能沒收或不宜執行沒收時，追徵其價額。    108 年9 月24日下午5 時42分許 本案玉山銀行帳戶 2 萬9,989 元     108 年9 月24日晚間6 時20分許 本案國泰銀行帳戶 2 萬9,985 元     108 年9 月24日晚間6 時44分許 本案國泰銀行帳戶 2 萬9,987 元     108 年8 月24日晚間6 時57分許 本案國泰銀行帳戶 4 萬0,123 元     合計  23萬0,073 元  2 戊○○ (提出告訴) 詐騙集團成員於108 年9 月24日晚間6 時許，分別佯裝為網路訂房網站客服人員、銀行人員，撥打電話予戊○○，佯稱因會計人員記帳錯誤，將導致錯誤扣款，須依指示操作以取消等語。 108 年9 月24日晚間7 時34分許 本案玉山銀行帳戶 1 萬5,985 元 ㈠丁○○三人以上共同犯詐欺取財罪，處有期徒刑壹年。 ㈡庚○○三人以上共同犯詐欺取財罪，處有期徒刑壹年貳月。未扣案之犯罪所得新臺幣肆佰捌拾元沒收，於全部或一部不能沒收或不宜執行沒收時，追徵其價額。 ㈢甲○○三人以上共同犯詐欺取財罪，處有期徒刑壹年貳月。未扣案之犯罪所得新臺幣參佰貳拾元沒收，於全部或一部不能沒收或不宜執行沒收時，追徵其價額。 3 丙○○  詐騙集團成員於108 年9 月24日晚間10時許，分別佯裝為網路訂房網站客服人員、銀行人員，撥打電話予丙○○，佯稱因金額輸入錯誤，將導致錯誤扣款，須依指示操作取消等語。 108 年9 月24日晚間11時18分許 本案郵局帳戶 4,101 元 ㈠丁○○三人以上共同犯詐欺取財罪，處有期徒刑壹年。未扣案之犯罪所得新臺幣壹佰肆拾肆元沒收，於全部或一部不能沒收或不宜執行沒收時，追徵其價額。 ㈡庚○○三人以上共同犯詐欺取財罪，處有期徒刑壹年。未扣案之犯罪所得新臺幣壹佰貳拾參元沒收，於全部或一部不能沒收或不宜執行沒收時，追徵其價額。 ㈢甲○○三人以上共同犯詐欺取財罪，處有期徒刑壹年。未扣案之犯罪所得新臺幣捌拾貳元沒收，於全部或一部不能沒收或不宜執行沒收時，追徵其價額。 

附表二：本件丁○○提領款項之地點、時間、帳戶及金額
編號 提領地點 提領時間 （民國） 提領帳戶 提領金額 (新臺幣) 1 臺南市○○區○○路0 號1 樓國泰世華銀行新營分公司 108 年9 月24日晚間6 時41分許至50分許 本案國泰銀行帳戶 2 萬元     9,000 元     3 萬元 2 臺南市○○區○○路000 號京城銀行新營分行 108 年9 月24日晚間7 時7 分許至8 分許 本案國泰銀行帳戶 2 萬元     2 萬元     1,000 元 3 臺南市○○區○○路000 號新營郵局 108 年9 月24日晚間8 時7 分許 本案郵局帳戶 5 萬9,000 元 4 臺南市○○區○○路000 號合作金庫新營分行 108 年9 月24日晚間11時24分許 本案郵局帳戶 1 萬8,000 元 5 臺南市○○區○○路00號臺灣銀行新營分行 108 年9 月24日晚間5 時58分至同日晚間6 時5分許 本案玉山銀行帳戶 2 萬元     2 萬元     2 萬元     2 萬元     2 萬元     2 萬元     9,000 元 6 臺南市○○區○○路000 號合作金庫新營分行 108 年9 月24日晚間7 時39分至40分許 本案玉山銀行帳戶 1 萬5,000 元     1,000 元 

附表三：被告3 人因本件犯行而實際獲取之報酬（小數點以下四
捨五入）
編號 被害人 合計匯入金額 （新臺幣） 被告丁○○ 分得報酬3.5％ （新臺幣） 被告庚○○ 分得報酬3％ （新臺幣） 被告甲○○ 分得報酬2％ （新臺幣） 1 乙○○ 23萬0,073 元 8,053 元 6,902 元 4,601 元 2 戊○○ 1 萬5,985 元 559 元 （業經賠償5,000 元成立和解） 480 元 320 元 3 丙○○ 4,101 元 144 元 123 元 82 元